【裁判字號】    99,審訴,3897
【裁判日期】    991223
【裁判案由】    毒品危害防制條例
【裁判全文】
臺灣高雄地方法院刑事判決            99年度審訴字第3897號
公  訴  人  臺灣高雄地方法院檢察署檢察官
被      告  翁群欽
上列被告因毒品危害防制條例案件，經檢察官提起公訴（99年度
毒偵字第5931號），被告於準備程序進行中就被訴事實為有罪之
陳述，經本院告知簡式審判程序之旨，並聽取被告與公訴人之意
見後，裁定依簡式審判程序審理，判決如下：
    主  文
翁群欽施用第一級毒品，累犯，處有期徒刑拾月，扣案第一級毒
品海洛因壹包（含包裝袋，驗後淨重零點零肆玖公克）沒收銷燬
之。
    事  實
一、翁群欽前因施用毒品案件，經本院以91年度毒聲字第4860號
    裁定送觀察、勒戒，經認有繼續施用之傾向，復以91年度毒
    聲字第6431號裁定送戒治處所執行強制戒治，嗣經裁定停止
    戒治，所餘戒治期間付保護管束，於92年10月1 日強制戒治
    期滿未經撤銷保護管束視為執行完畢釋放後，由臺灣高雄地
    方法院檢察署檢察官以92年度戒毒偵字第999 號為不起訴處
    分確定；復因施用毒品案件，經本院以96年度訴字第5457號
    判決判處有期徒刑1 年、4 月，應執行有期徒刑1 年2 月確
    定；復因施用毒品案件，經本院以97年度審訴字第588 號判
    決判處有期徒刑10月確定。上開各罪，經本院以97年度審聲
    字第3628號裁定應執行有期徒刑1 年10月確定，於99年2 月
    9 日縮短刑期假釋出監，於99年6 月9 日期滿，假釋未經撤
    銷，視為執行完畢。詎翁群欽猶不知悔改及戒除毒癮，復基
    於施用第一級毒品海洛因之犯意，於99年8 月15日下午8 時
    許，在高雄市○鎮區○○路5 號公園之公廁內，以針筒注射
    方式，施用第一級毒品海洛因1 次。嗣於99年99年8 月16日
    下午1 時5 分許，在高雄市○鎮區○○路117 巷62弄巷口，
    為警查獲，並扣得其上開施用第一級毒品所剩之海洛因1 包
    （驗後淨重0.049 公克）。翁群欽為警所採之尿液，經送驗
    後呈嗎啡之陽性反應，始查悉上情。
二、案經高雄市政府警察局前鎮分局移送臺灣高雄地方法院檢察
    署檢察官偵查起訴。
    理  由
一、本件被告翁群欽所犯係死刑、無期徒刑、最輕本刑為3 年以
    上有期徒刑以外之罪，其於準備程序進行中，就被訴事實為
    有罪之陳述，經受命法官告知簡式審判程序之旨，並聽取當
    事人之意見後，本院合議庭認無不得或不宜改依簡式審判程
    序進行之情形，爰依刑事訴訟法第273 條之1 第1 項規定，
    裁定本件由受命法官獨任進行簡式審判程序。又本件卷內之
    證據資料，依同法第273 條之2 規定，不受同法第159 條第
    1 項關於傳聞法則規定之限制，依法均有證據能力，合先敘
    明。
二、上揭事實，業據被告於本院審理中坦承不諱，並有扣押筆錄
    （警卷第5 至7 頁）、高雄市政府警察局前鎮分局扣押物品
    目錄表（警卷第8 頁）、高雄市政府警察局前鎮分局查獲煙
    毒麻醉藥品案件犯罪嫌疑人姓名對照表（尿液編號：I-824
    ）（警卷第11頁）、高雄市立凱旋醫院99年10月3 日濫用藥
    物尿液檢驗報告（檢體編號：I-824 ）（偵卷第40頁）各1
    份在卷可稽。而扣案毒品1 包（驗後淨重0.049 公克），經
    送驗後，結果確實含有第一級毒品海洛因之成分，此亦有本
    卷附高雄市立凱旋醫院99年11月1 日濫用藥物成品檢驗鑑定
    書1 紙可按，足認被告前開任意性之自白與事實相符，得作
    為被告有罪之證據。又被告曾受如事實欄所載之觀察、勒戒
    及強制戒治處分執行完畢後5 年內，再犯施用毒品罪而經依
    法追訴處罰完畢等事實，亦有卷附本院院內索引卡紀錄表、
    臺灣高等法院被告前案紀錄表各1 份在卷可按。按毒品危害
    防制條例第20條、第23條於93年1 月9 日修正施行後，將施
    用毒品之刑事處遇程序，區分為「初犯」及「五年內再犯」
    、「五年後再犯」3 種，其立法理由謂：「初犯」經觀察、
    勒戒或強制戒治執行完畢釋放後，「五年內再犯」者，因其
    再犯率甚高，原實施之觀察、勒戒及強制戒治既已無法收其
    實效，爰依法追訴或裁定交付審理。至於經觀察、勒戒或強
    制戒治執行完畢釋放後，「五年後再犯」者，前所實施之觀
    察、勒戒或強制戒治已足以遮斷其施用毒品之毒癮，為期自
    新及協助其斷除毒癮，仍適用「初犯」規定，先經觀察、勒
    戒或強制戒治之程序。從而依修正後之規定，僅限於「初犯
    」及「五年後再犯」二種情形，始應先經觀察、勒戒或強制
    戒治程序。倘被告於5 年內已再犯，經依法追訴處罰，縱其
    第3 次再度施用毒品之時間，在初犯經觀察、勒戒或強制戒
    治執行完畢釋放5 年以後，已不合於「五年後再犯」之規定
    ，且因已於「五年內再犯」，顯見其再犯率甚高，原實施觀
    察、勒戒或強制戒治，已無法收其實效，即應依該條例第10
    條處罰（最高法院95年第7 次刑事庭會議決議參照）。從而
    ，被告於前開初犯觀察、勒戒及強制戒治處分執行完畢釋放
    後「五年內再犯」施用毒品罪，並經依法追訴處罰執行完畢
    ，而本件被告再度施用毒品犯行，已不合於「五年後再犯」
    之規定，揆諸前揭說明即應依毒品危害防制條例第10條加以
    處罰。職是，本件事證明確，被告犯行洵堪認定，應依法論
    科。
三、核被告所為，係犯毒品危害防制條例第10條第1 項之施用第
    一級毒品罪。被告為施用而持有第一級毒品之低度行為，為
    施用第一級毒品之高度行為所吸收，不另論罪。又被告有如
    事實欄所記載論罪科刑執行完畢之紀錄，有上開被告前案紀
    錄表附卷可考，其於有期徒刑執行完畢後，5 年內故意再犯
    本件有期徒刑以上之罪，為累犯，應依刑法第47條第1 項規
    定，加重其刑。爰審酌被告前因施用毒品案件，迭經觀察、
    勒戒、強制戒治及法院科刑判決後，竟再為本件犯行，足見
    其惡習已深，且戒絕毒癮之意志不堅，未能體悟施用毒品對
    自己、家人造成之傷害及社會之負擔，自屬可議；參以被告
    犯後坦承犯行，且施用毒品本質上係屬戕害自身健康之行為
    ，尚未直接危害他人，反社會性程度應屬較低，及其施用毒
    品之前科紀錄非少、智識程度為國中畢業，現從事臨時工，
    每日收入約新臺幣1,000 元等一切情狀，量處如主文所示之
    刑，以資懲儆。至扣案第一級毒品海洛因1 包（驗後淨重0.
    049 公克），業經高雄市立凱旋醫院鑑驗係屬第一級毒品海
    洛因無訛，已如前述，而包裝袋與其上殘留之毒品，均已難
    以分析剝離，俱應依毒品危害防制條例第18條第1 項前段規
    定，不問屬於犯人與否，併宣告沒收銷燬之，至於送鑑耗損
    之海洛因粉末，既已滅失，自無庸再予宣告沒收銷燬之必要
    ，附此敘明。
據上論斷，應依刑事訴訟法第273 條之1 第1 項、第284 條之1
、第299 條第1 項前段，毒品危害防制條例第10條第1 項、第18
條第1項，刑法第11條、第47條第1 項，判決如主文。
本案經檢察官王清海到庭執行職務。
中    華    民    國    99    年    12    月    23    日
                  刑事第十庭    法  官  林裕凱
以上正本證明與原本無異。
如不服本判決應於收受判決後10日內向本院提出上訴書狀，並應
敘述具體理由。其未敘述上訴理由者，應於上訴期間屆滿後20日
內向本院補提理由書(均須按他造當事人之人數附繕本)「切勿逕
送上級法院」。
中    華    民    國    99    年    12    月    23    日
                                書記官  黃振祐
附錄所犯法條
毒品危害防制條例第10條
施用第一級毒品者，處 6 月以上 5 年以下有期徒刑。
施用第二級毒品者，處 3 年以下有期徒刑。

司法院資訊處製作；財團法人民間司法改革基金會備份。
